臺灣高等法院臺中分院刑事判決　　　　　民國九十二年度上訴字第二二九八號
　　上　訴　人　臺灣臺中地方法院檢察署檢察官
　　被　　　告　丁○○
　　選任辯護人　黃琪雅
右上訴人因被告殺人未遂等案件，不服臺灣臺中地方法院中華民國九十二年十月三十
一日第一審判決（民國九十二年度訴字第一六三二號，起訴案號：臺灣臺中地方法院
檢察署民國九十一年度偵字第一九三五、一五四三一號），提起上訴，本院判決如左
：
　　主      文
原判決撤銷。
丁○○共同殺人未遂，處有期徒刑伍年。
扣案之含彈匣制式半自動九○手槍一支（槍支管制編號0000000000）沒收
。
　　事      實
丁○○及己○○（通緝中）二人因與被害人丙○○間有金錢債務糾紛，屢經丙○○催
討均未償還，丙○○遂恕而於九十年十二月十日前往己○○等人共同經營之美容護膚
店砸店，事後又拒不出面處理，而引起丁○○、己○○二人之不滿，即共萌殺意，欲
置丙○○於死地。嗣於民國九十一年一月十四日晚上十時許，己○○騎機車經過台中
市○○路與建智街口時，發現丙○○在「茶站」茶坊內，即返回家中取出其未經許可
而無故持有之制式半自動九○手槍一支及子彈六顆，並以電話聯絡丁○○、戊○○二
人在台中市○○路與建成路口會合，戊○○即駕駛丁○○女友陳雨庭所有之九Ｊ－七
○九一號自用小客車，搭載丁○○前往約定地點，三人於當晚十時四十分許會合後，
己○○遂坐上戊○○駕駛之小客車，己○○在車內將與丙○○之糾紛過節等情敘述後
，戊○○遂駕車前往「茶站」茶坊外面，先坐在車內察看店內動靜，見茶坊內有丙○○許多朋友在場，丁○○等三人即駕車在店外來回繞了幾圈後，又一起駕車返回大智
路與建成路口原先會合處，己○○下車改騎機車，戊○○則駕車搭載丁○○前往事先
約定之台中市○○○街與仁和路附近之土地公廟會面，到當天晚上十二時許，戊○○
有事先行駕車離去，丁○○、己○○二人續留在土地公廟商談尋仇細節，並等待時機
，此時丁○○已知己○○持有搶、彈欲尋仇，即與之有共同非法持有槍、彈之意思聯
絡，到翌（十五）日一時二十分許，遂由丁○○騎乘機車載己○○欲再前往「茶站」
茶坊察看丙○○時，適丙○○單獨騎機車由「茶站」茶坊出來行經仁和路與立德東街
口時為丁○○、己○○發現，即由丁○○騎機車尾隨在丙○○之後，由己○○取出隨
身帶預藏行兇之槍、彈，朝丙○○連續射擊三槍，其中第一槍擊中丙○○之右腰部
，子彈自左大腿貫穿而出，致受有膀胱破裂、小腸破裂之傷害，其餘二槍則未擊中。
丙○○被槍擊受傷後繼續騎機車逃命，丁○○則騎機車載己○○在後追趕，直至追到
台中縣大里市○○街丙○○居住處所附近，因追趕未獲才離去，丙○○經家人送醫急
救後始未發生死亡之結果。事後經當晚與丙○○在一起跟隨在後聽聞槍聲之庚○○於
當天凌晨三時十分向警報案，己○○知警追查後自知難逃，才於九十一年一月十八日
上午帶行兇用之手槍及剩餘子彈三顆投案，而經台中市警察局第三分局報由臺灣臺
中地方法院檢察署檢察官偵查起訴。
　　理      由
一、被告主張丙○○之偵查中供述屬刑事訴訟法第一百五十九條之一，應不具證據能
    力，然該條第二項明定：「被告以外之人於偵查中向檢察官所為之陳述，除顯有
    不可信之情況者外，得為證據」，由於被告並無法舉出丙○○偵查中之供詞有何
    顯有不可信之情況，本院亦認無此情形，則丙○○偵查中之供詞，自得作為證據
    。又被告主張庚○○警訊筆錄不具有證據能力，唯庚○○經本院多次傳喚均不到
庭，其在警訊中之供詞又與事實相符，依刑事訴訟法第一百五十九條之三第三款
    規定，本院認其警訊中之供詞具有可信之特別情況，且為證明犯罪事實之存否所
    必要，認得為證據，先予敘明。
二、查被告丁○○於九十一年一月十五日凌晨一時二十分許騎機車後載己○○，在台
    中市○區○○路與立德東街口，尾隨在丙○○所騎機車之後，由己○○持槍從後
    面射擊丙○○三槍，一槍擊中右腰部，造成膀胱及小腸破裂，事後並騎機車繼續
    跟隨在後尋找丙○○，直至台中縣大里市○○街之事實，已經被告供承在卷，核
    與丙○○指訴之情節相符，又有己○○在警訊及偵查中供述屬實，復有庚○○在
    警訊中證述明確，亦有診斷證明書附卷可稽，更有槍擊受傷現場圖、槍、彈照片
    等在卷足憑，且己○○投案所交出之槍、彈與在現場拾獲之彈頭，經比對結果，
    與送鑑槍支試射彈頭比對結果，其來復錢紋痕特徽相吻合，認係該槍所擊發，且
    槍、彈均具有殺傷力，有內政部警政署刑事警察局九十一年二月八日刑鑑字第○
    九一○○一八七○三號函附偵查卷可資佐證，事證明確。
三、次查丁○○、己○○確與丙○○之間有金錢債務糾紛才遭槍擊，已經丙○○在警
    訊中供述：「我與他們二位沒有結仇，但有金錢糾紛，而己○○與丁○○二人各
    欠我新台幣伍萬元，我是於三、四個月前借給他們的，是現金借給他們」，「可
    能是我之前向他們二位討債，而他們二位不還錢及談不攏，而我生氣就砸店，使
    他倆位不滿，是我遭受搶擊之主因」，「我是毀損他們店內的玻璃及桌椅，而遭
    遇到小五之男子持槍要恐嚇我，之後雙方不歡而散，理賠之事尚未處理」（偵查
    卷第十八頁反面），在檢察官偵查中丙○○更指訴：「約在我中槍十天前左右，
    賴某的老闆陳文成約我到他們店裡，晚上八時三十分我由庚○○駕車載我過去，
    小王持槍與己○○、阿宗三人在店內恐嚇我，不准我再去他們店裡鬧，否則要把
    我打死」，「約一星期後他們老闆又打電話叫我過去，我沒有過去，過了二天我
    就被槍擊了」（偵查卷第七十三、七十四頁），己○○在警訊中也供稱：「這事
    情不是這樣，之前我與丙○○、江孟彥三人去幫別人處理事情，每人分得新台幣
    五萬元，後來丙○○沒有工作而我有工作，丙○○就要我將賺來的五萬元給他，
    我認為這錢大家都有分到，不該再來拿我該得的錢，於是我就不願將錢交給他，
    丙○○就心生不滿，於：：：夥同六、七名不詳男子持棒球棍，無故至我工作地
    點搗毀店內的陳設」（偵查卷第九頁），是被告及己○○與丙○○間，因金錢債
    務糾紛，先前曾發生衝突，造成雙方不滿且對立之情，已甚明確。
四、被告丁○○雖辯稱事先不知己○○帶搶、彈，其聽聞槍聲隨即停車，才知己○○持槍射擊丙○○，遂要求己○○將槍支收起來，不要再開槍，唯因怕丙○○受
    傷，才騎機車在後尋找，要將之送醫，並非繼續追殺，其絕無幫助或與己○○共
    同要加害丙○○之情事等語。然查被告及己○○與丙○○之間有錢債務糾紛及砸
    店未賠償之恩怨等情，業已詳述如上，又被告及己○○二人從當天晚上十時四十
    分會合後，均相處在一起，被告豈有不知己○○帶槍支之理，況被告所騎之機
    車係己○○所有，則被告騎機車，己○○坐於後座，自係方便己○○持槍射擊之
    用，否則己○○為何不自己駕駛機車，參以庚○○在警訊中供證：「大約於九十
    年十二月中旬，丙○○與己○○有金錢糾紛發生口角，丙○○就拿球棍砸己○○
    所經營的護膚店」，「事後雙方未再接解，但己○○有放風聲要丙○○小心一點
    ，要對他不利」，並稱：「因我跟在丙○○後面不遠處，於右述時地我發現有二
    名男子騎乘機車，從後尾隨丙○○，不久就聽到槍聲，我就開車趕到該路口，發
    現丙○○不見了，我追到台中縣大里市○○街與喬城路口，遇見丙○○的嬸嬸告
    訴我丙○○中槍了，我就開車載丙○○到大里仁愛醫院急救，丙○○被子彈擊中
    右後臀上方貫穿左大腿」（偵查卷第二十頁反面），可知被告確有駕車載己○○
    尾隨丙○○之機車，即被告在本院審理中也坦承騎機車跟在丙○○後面大約有三
    十秒之久，足見被告係騎機車跟隨丙○○後面，由己○○尋找適當時機開槍射擊
    ，且於射擊三槍後又繼續駕車跟隨被害人後面尋找被害人，從台中市○○○街到
    台中縣大里市○○街被害人之居住處所附近（被害人居所為大里市○○街一六六
    號），應足認被告係與己○○共同要加害丙○○無疑，否則不會追逐如此之遠直
    到被害人住處附近，是被告之辯解顯係卸責之詞，不足採信。
五、被告及己○○、戊○○等在警訊中雖均供稱開槍射擊丙○○係己○○個人之單獨
    行為，事先被告不知情，己○○更供稱被告與戊○○均勸其要與丙○○化解誤會
    ，也不知其持有槍彈，且其開槍時被告也有制止。然查槍擊案係於九十一年一月
    十五日凌晨一時二十分許發生，警方人員於當天凌晨三時十分即對謝宏制作筆錄
    ，當時庚○○已供出可疑車輛為九Ｊ－七○九一號，並稱丙○○與己○○有金錢
    糾紛，發生口角等情，當天凌晨四時十六分警方又對車主陳雨庭制作筆錄，陳雨
    庭並供稱該車當晚由被告丁○○在使用，可知被告及己○○業已知悉警方在追查
    槍擊案，則被告及己○○、戊○○等人遲至九十一年一月十八日上午才到警局制
    作筆錄，彼等三人顯已串供完畢，則上開對被告有利之供詞，自無足取。
六、綜上所述，被告與己○○二人對於持槍射擊被害人丙○○之事實，事先已有共同
    之意思存在，而以槍朝人身上射擊，足以致人於死，亦被告所明知，參以被告及
    己○○二人與丙○○間有金錢債務糾紛在先，又有砸店未處理之情形於後，則被
    告及己○○有致被害人於死之故意，要無可疑，雖被害人嗣經送醫急救而幸免於
    難，被告仍應負殺人未遂之刑責，是被告之犯行堪以認定。
七、核被告所為，係犯刑法第二百七十一條第二項、第一項之殺人未遂罪及槍砲彈藥
    刀械管制條例第七條第四項、第十二條第四項之未經許可持有槍支及子彈罪，其
    同時持有槍支及子彈，係一行為觸犯數罪名之想像競合犯，應從重論以未經許可
    持有槍支罪，又未經許可持有槍支罪及殺人未遂間，有方法結果之牽連關係，應
    從重之殺人未遂罪處斷，雖檢察官對被告就未經許可持有槍支及子彈罪未經起訴
    ，唯因與起訴部分有裁判上一罪關係，本院自得併予審理，另檢察官雖以幫助犯
    起訴，唯本院認係共同正犯，此部分即無變更法條之必要，被告與己○○間有犯
    意聯絡及行為分擔，係為共同正犯，原審疏未詳查，諭知無罪之判決尚有未合，
    檢察官上訴意旨指摘原判決不當，為有理由，應將原判決撤銷。爰審酌被告素行
    不良，有違反麻醉藥品管理條例、妨害兵役等前科於八十八年八月十一日假釋出
    獄，縮刑後刑期終結日為九十一年五月十八日（不構成累犯），已經本院調卷核
    閱無誤，在假釋期間又犯本罪，唯其殺人行為尚屬未遂，依未遂犯之規定減輕其
    刑，而酌情科處如主文所示之刑，以示懲儆。至扣案之槍支經本院調取證物時被
    註明已於九十一年九月九日以九十一年執他字第二六四六號銷燬，執行完畢，經
    本院再函查時據臺中地方法院函復係依臺灣臺中地方法院檢察署檢察官甲○盛執
    量字第四八九九八號處分命令予以執行，然該處分命令所處分之制式九○半自動
    手槍一支，其編號為0000000000，有處分命令之記載足憑，而本案扣
    案之槍支編號為0000000000、有扣押物品清單在卷可資佐證（偵字第
    一九三五號卷第六十一頁）姑不論本案扣案槍支是否已執行完畢，依最高法院六
    十五年度第五次刑事庭會議決議，仍應宣告沒收之，則扣案之槍支係屬違禁物，
    應併予宣告沒收。另子彈三顆於鑑定時已試射完畢，而扣案之彈殼三顆、彈頭一
    顆已非違禁物，而不予宣告沒收，併予明。
八、據上論斷，應依刑事訴訟法第三百六十九條第一項前段、第三百六十四條、第二
    百九十九條第一項前段，槍砲彈藥刀械管制條例第七條第四項、第十二條第四項
    ，刑法第二百七十一條第二項、第一項、二十八條、第五十五條、第二十六條前
    段、第三十八條第一項第一款，判決如主文。
本案經檢察官乙○○到庭執行職務。
中      華      民      國　    九十三     年     四      月    十三　　日
　　　　　　　　　　　　　　　　臺灣高等法院臺中分院刑事第八庭
　　　　　　　　　　　　　　　　　　　審判長法  官  羅　得　村
　　　　　　　　　　　　　　　　　　　　　　法　官　劉　榮　服
　　　　　　　　　　　　　　　　　　　　　　法　官  陳  毓  秀
右正本證明與原本無異。
如不服本判決應於收受送達後十日內向本院提出上訴書狀，其未敘述上訴之理由者並
得於提起上訴後十日內向本院補提理由書（均須按他造當事人之人數附繕本）。
　　　　　　　　　　　　　　　　　　　　　　書記官　林  水  濱
中      華      民      國　    九十三     年     四      月    十三　　日
附錄：
刑法第二百七十一條第一項：
殺人者，處死刑、無期徒刑、或十年以上有期徒刑。
　　　　　　　　　　　　　　　　　　　　　　　　　　　　　　　　　　　　Ｒ
